【裁判字號】    98,交聲,1143
【裁判日期】    980918
【裁判案由】    聲明異議
【裁判全文】
臺灣彰化地方法院交通事件裁定        98年度交聲字第1143號
移送機關即
原處分機關  交通部公路總局臺中區監理所彰化監理站
異  議  人
即受處分人  乙○○
上列受處分人因違反道路交通管理處罰條例案件，對於交通部公
路總局臺中區監理所彰化監理站民國98年7月14日所為之裁決處
分（彰監四字第裁64-Z00000000號），聲明異議，本院裁定如下
：
    主  文
異議駁回。
    理  由
一、原處分機關以：異議人即受處分人乙○○於民國98年6月19
    日晚間11時50分許，因酒後駕駛車牌號碼J2-8496號自用小
    貨車，行經國道一號北上210公里處（即員林交流道北上匝
    道匯入高速公路入口處），為警攔停實施酒測，測得其呼氣
    酒精濃度為每公升0.51毫克，超過規定標準，經內政部警政
    署國道公路警察局第三警察隊警員當場掣單舉發，乃依道路
    交通管理處罰條例第35條第1項第1款、第24條第1項第2款規
    定，裁處異議人罰鍰新台幣（下同）34,500元、吊扣駕駛執
    照12個月，並施以道安講習之處分。
二、異議人對於在前揭時、地，駕駛上開車輛經警攔停實施酒測
    ，測試結果其呼氣酒精濃度達每公升0.51毫克，超過規定標
    準，並經警舉發等情，並不爭執。惟以：其於98年6月19日
    晚間9時許，與案外人李育師、周育萱、江平山3人在彰化縣
    溪湖鎮○○街25號之泰山碳烤店聚餐（餐廳老闆楊泰山），
    至當晚11時38分結束後，即駕車離開，途中行經太平街轉員
    鹿路，於當晚11時41分51秒，經過楊家羊肉店及萊爾富商店
    之員鹿路十字路口，距離約1公里，其行車時間約3分鐘，行
    車時速約50公里，後於當晚11時46分北上國道一號員林交流
    道，即被警員攔查實施酒測，酒測值為0.51毫克，因依警察
    機關內部訂頒之「取締酒後駕車程序作業規定第3項第5款」
    規定（按：異議人此部分，應係第3項第1款之誤繕），酒精
    濃度檢定，第1點測試檢定前，應先告知並確認受測者已飲
    酒結束15分鐘以上，或酌情提供礦泉水給受測者漱口，然該
    執勤警員在異議人飲酒結束後15分鐘內，即實施酒測，有違
    上開取締酒駕之程序規定，已影響異議人之權益等語，聲明
    異議，請求撤銷原處分。
三、按汽車駕駛人飲用酒類或其他類似物後，其吐氣所含酒精濃
    度超過每公升0.25毫克者，不得駕車，道路交通安全規則第
    114條第2款定有明文。又汽車駕駛人，駕駛汽車經測試檢定
    酒精濃度超過規定標準者，處15,000元以上60,000元以下罰
    鍰，並當場移置保管該汽車及吊扣其駕駛執照1年，道路交
    通管理處罰條例第35條第1項第1款規定甚明；另依同條例第
    24條第1項第2款之規定，並應接受道路交通安全講習。
四、經查：
  (一)異議人於98年6月19日晚間11時50分許，因酒後駕駛車牌號
    碼J2-8496號自用小貨車，行經國道一號北上210公里處（即
    員林交流道北上匝道匯入高速公路入口處），為警攔停實施
    酒測，測得其呼氣酒精濃度為每公升0.51毫克，超過規定標
    準，經內政部警政署國道公路警察局第三警察隊警員當場掣
    單舉發一情，有內政部警政署國道公路警察局98年6月19日
    公警局交字第Z00000000號舉發違反道路交通管理事件通知
    單影本1份在卷可稽，並為異議人所不爭執，是異議人於前
    揭時、地，有飲用酒類超過規定標準仍駕駛車輛之事實，堪
    以認定。
  (二)異議人固以前揭情詞置辯，惟查，證人即執行本件舉發之警
    員甲○○，於本院98年9月16日調查時結證稱：伊於攔查異
    議人之車輛執行酒測勤務時，異議人於打開車窗後，伊聞到
    酒味，就請異議人將其車輛停放於巡邏車前，並問異議人有
    無飲酒，異議人說有，伊再問異議人喝多久了，異議人說已
    喝了半個小時，伊才對異議人實施酒測，當時伊就對話內容
    並有錄音，隔了幾天，異議人至隊上領回被移置保管之車輛
    後，伊認為本件應無問題，就將當時之錄音銷燬等語，有本
    院當日之訊問筆錄在卷可稽（見本院卷第29頁背面、第30頁
    ）。亦即證人甲○○在執行本件酒測前，有先告知，並確認
    異議人已飲酒結束超過15分鐘，且異議人當場未有異議，始
    對異議人實施酒測。審酌證人甲○○與異議人間並無仇隙，
    是伊所為之證述，應無構陷異議人之動機與必要；再者，證
    人甲○○就當時攔查實施酒測之過程，敘述平實、詳細，難
    認有誇大渲染之處，故應屬實在。按此，證人甲○○之上開
    證言應可採信。何況，參酌異議人於本院訊問時，自承其先
    前亦曾有因酒後駕車為警攔查實施酒測之經驗（經查為96年
    4月17日，有該次之舉發違反道路交通管理事件通知單影本1
    份在卷可參《見本院卷第35頁》），並謂其在該案，警員有
    讓其漱口、休息等語（見本院卷第31頁背面）。足見異議人
    瞭解警員實施酒測之作業程序，並有受測之經驗。故此在本
    案，倘異議人果真於警員對其實施酒測之初，距其飲酒結束
    尚未逾15分鐘，亦即證人甲○○所實施之酒測，有未符「取
    締酒後駕車程序作業規定」之情事，衡情異議人應於當場隨
    即提出，而斷無未有異議即接受警員測試之理。是異議人事
    後執此異議，洵屬卸責之詞，不足採信。從而，證人甲○○
    所實施之本件酒經測試，並未違背「取締酒後駕車程序作業
    規定」第3項第1款第1點「測試前應先告知，並確認受測者
    已飲酒結束15分鐘以上，或提供礦泉水給受測者漱口，避免
    口腔殘留酒精」之規定程序一節，可以認定。
  (三)至於異議人提出之道路監視錄影畫面翻拍照片1張（本院卷
    第6頁），其上雖顯示異議人駕駛之前開車輛，於98年6月19
    日晚間11時41分51秒出現在員鹿路向東內線，但憑該相片，
    並不足以證明異議人在接受酒測時，距其飲酒結束尚未超過
    15分鐘，而資為對其有利之認定；另異議人聲請傳訊證人楊
    泰山、李育師、周育萱、江平山等人部分，因其等在異議人
    接受酒測時，未在現場，對於本案爭點（即警員之實施酒測
    ，有無違反「取締酒後駕車程序作業規定」之程序）之證明
    不具關聯性，自無傳喚之必要，均附此敘明。
五、綜上所述，異議人之本件違規事實，事證明確。原處分機關
    依道路交通管理處罰條例第35條第1項第1款、第24條第1項
    第2款規定，裁處異議人罰鍰34,500元、吊扣駕駛執照12個
    月，並施以道安講習之處分，核無違誤。異議意旨指摘原處
    分不當，為無理由，應予駁回。
據上論斷，應依道路交通管理處罰條例第87條第2項、道路交通
案件處理辦法第19條，裁定如主文。
中    華    民    國    98    年    9     月    18    日
                  交通法庭    法  官  陳銘壎
以上正本證明與原本無異。
如不服本裁定，應於裁定送達後五日內向本院提出抗告狀 (須附
抗告狀繕本 )。
中    華    民    國    98    年    9     月    18    日
                              書記官  楊筱惠


司法院資訊處製作；財團法人民間司法改革基金會備份。
